【裁判字號】    91,交聲,982
【裁判日期】    920421
【裁判案由】    違反道路交通管理處罰條例聲明異議
【裁判全文】
臺灣臺北地方法院交通事件裁定                    九十一年度交聲字第九八二號
    原處分機關  臺北市交通事件裁決所
    異  議  人
    即受處分人  甲○○
右列異議人即受處分人因違反道路交通管理處罰條例案件，對於臺北市交通事件裁決
所中華民國九十一年六月十八日所為之處分（原處分案號：北市裁三字第裁二二－Ａ
ＢＸ七二九三七四號），聲明異議，本院裁定如左：
    主      文
異議駁回。
    理      由
一、按汽（機）車駕駛人飲用酒類或其他類似物後其吐氣所含酒精濃度超過每公升○
    ．二五毫克以上者，不得駕車，道路交通安全規則第一百十四條第二款定有明文
    ；又汽（機）車駕駛人，駕駛汽車經測試檢定有酒精濃渡超過規定標準者，處新
    臺幣（下同）一萬五千元以上六萬元以下罰鍰，並當場禁止其駕駛及吊扣其駕駛
    執照一年，九十一年七月三日修正前道路交通管理處罰條例第三十五條第一項第
    一款亦定有明文。復依修正前違反道路交通管理事件統一裁罰標準及處理細則所
    訂之違反道路交通管理事件統一裁罰標準表亦明定駕駛人飲酒後其吐氣所含酒精
    濃度超過每公升○．二五毫克以上未滿○．四○毫克者，如駕駛小型車，在期限
    內到案聽候裁決者，處一萬九千五百元罰鍰，並當場禁止其駕駛及吊扣其駕駛執
    照一年。再按，交通違規事件裁罰案件，性質上屬於交通行政主管機關本於職權
    就公法上具體事件所為之決定而對外直接發生法律效果之單方行政行為。公法之
    適用，以明文規定適用者為限，公法未設有明文者，自不得以他法之規定而類推
    適用，此乃適用法律之原則，行政法院著有六十年判字第四一七號判例。而行政
    法有關新舊法之適用，原則採「實體從舊，程序從新」主義，亦有最高行政法院
    八十五年度判字第一五○號裁判意旨可資參照。道路交通管理處罰條例既無類於
    稅捐稽徵法第四十八條之三「納稅義務人違反本法或稅法之規定，適用裁處時之
    法律。但裁處前之法律有利於納稅義務人者，適用最有利於納稅義務人之法律」
    之「從新從輕」的規定，自不得類推適用之。本件裁判時，道路交通管理處罰條
    例第三十五條，雖於九十一年七月三日公布修正，並自同年九月一日起施行，然
    依行政「實體從舊，程序從新」之原則，尚無比較新舊法之問題，核先敘明。
二、本件異議人即受處分人甲○○於民國九十一年四月二十五日凌晨零時十分許，於
    飲酒後，仍騎乘號牌ＤＴ－四九三三自小客車，行經臺北市○○○路○段前，為
    執行臨檢勤務之臺北市政府警察局中山分局中山二派出所員警攔檢，並檢測受處
    分人飲酒後其吐氣所含酒精濃度為每公升○．三六毫克，已有酒精濃度過量情形
    ，遂以受處分人有違反道路交通管理處罰條例第三十五條第一項第一款之行為掣
    發臺北市政府警察局九十一年四月二十五日北市警交大字第ＡＢＸ七二九三七四
    號舉發違反道路交通管理事件通知單予以舉發，嗣受處分人於舉發通知單上所載
    應到案日期（九十一年五月十日）前向原處分機關申訴，原處分機關函請舉發機
    關調查結果，仍認受處分人有上開違規行為，乃依修正前道路交通管理處罰條例
    第三十五條第一項第一款及違反道路交通管理事件統一裁罰標準及處理細則所訂
    之違反道路交通管理事件統一裁罰標準表之規定，於九十一年六月十八日以北市
    裁三字第裁二二－ＡＢＸ七二九三七四號裁決書裁處受處分人一萬九千五百元罰
    鍰，並吊扣其駕駛執照一年。
三、訊據受處分人固坦承有於右開違規時、地有酒後駕駛自小客車之行為，且不否認
    酒測結果報告，惟辯稱：伊因工作及家庭之故，確有每日駕車之必要，請裁定免
    除吊扣駕駛執照之處分云云。然查：本件受處分人於右揭時地駕駛前揭自小客車
    ，為執行臨檢勤務之臺北市政府警察局中山分局中山二派出所員警攔檢，作酒精
    濃度測試，數值顯示為每公升○．三六毫克，受處分人並當場簽名等情，為受處
    分人所不爭執，並有受處分人當場簽名之酒測紀錄紙、舉發違反道路交通管理事
    件通知單附卷可稽，違規事實明確，是前情要可認定，另受處分人固提出工作證
    明等資料，證明其確有駕車之必要，然此並非法定免責事由，受處分人所辯，實
    無足採。
四、綜上所述，本件受處分人有駕車酒精濃度過量之違規行為，原處分機關依修正前
    道路交通管理處罰條例第三十五條第一項第一款及修正前違反道路交通管理事件
    統一裁罰標準及處理細則所訂之違反道路交通管理事件統一裁罰標準表之規定裁
    處罰鍰一萬九千五百元，並吊扣其駕駛執照十二個月，核無違誤，本件受處分人
    之異議為無理由，自應將其異議駁回。
據上論斷，應依道路交通案件處理辦法第十九條，裁定如主文。
中      華      民      國      九十二      年      四    月    二十一  日
                                      臺灣臺北地方法院刑事交通法庭
                                          法  官  陳  嘉  琪
右正本證明與原本無異
如不服本裁定應於送達後五日內向本院提出抗告狀
              書記官  林  素  霜
中      華      民      國      九十二      年      四    月    二十三  日


司法院資訊處製作；財團法人民間司法改革基金會備份。
